【裁判字號】    98,訴,375
【裁判日期】    990714
【裁判案由】    違反森林法
【裁判全文】
臺灣宜蘭地方法院刑事判決               98年度訴字第375號
公  訴  人  臺灣宜蘭地方法院檢察署檢察官
被      告  丁○○
            乙○○
            甲○○
            丙○○
上列被告因違反森林法案件，經檢察官提起公訴（98年度偵字第
2630號），本院判決如下：
    主  文
丁○○、乙○○、甲○○共同犯森林法第五十二條第一項第四款
、第六款之竊取森林主產物罪，各處有期徒刑參月，如易科罰金
，均以新臺幣壹仟元折算壹日，均併科罰金新臺幣伍仟壹佰捌拾
元，罰金如易服勞役，均以新臺幣壹仟元折算壹日。
丙○○共同犯森林法第五十二條第一項第四款、第六款之竊取森
林主產物罪，累犯，處有期徒刑肆月，如易科罰金，以新臺幣壹
仟元折算壹日，併科罰金新臺幣伍仟壹佰捌拾元，罰金如易服勞
役，以新臺幣壹仟元折算壹日。
    犯 罪 事 實
一、丙○○前因犯竊盜案件，經本院以94年度易緝字第2號判決
    有期徒刑10月確定，於民國95年2月8日縮刑期滿執行完畢。
    緣丁○○於98年6月11日上午某時，在位於宜蘭縣大同鄉國
    有林太平山事業區第98林班地段之太平山宜專1線道路15.1
    公里處，發現遭人盜鋸之森林主產物扁柏風倒木，竟基於為
    自己不法所有竊盜之意圖，先於同月13日中午向不知情綽號
    「謝仔」之友人借得車號X7-7231號自小貨車，然後駕車至
    宜蘭縣羅東鎮○○路181巷8之1號乙○○住處，搭載乙○○
    至宜蘭縣羅東鎮○○路351號甲○○住處，丁○○邀乙○○
    、甲○○同往搬運木材，又再由乙○○電請友人丙○○至甲○○上開住處，乙○○、甲○○及丙○○均明知丁○○所邀
    係竊取森林主產物之行為，竟共同基於為自己不法所有之犯
    意聯絡，共乘由丁○○駕駛之上開X7-7231自小貨車前往上
    述扁柏置放地點，由丁○○、甲○○、丙○○三人下車徒手
    將二塊材積共0.10立方公尺、山價新臺幣（下同）2,590元
    之扁柏搬運上車後，為搬運贓物使用車輛載離現場，嗣於太
    平山宜專一線道路1公里處，為警查獲。
二、案經宜蘭縣政府警察局移送臺灣宜蘭地方法院檢察署檢察官
    偵查起訴。
    理  由
壹、證據能力部分：
    按被告以外之人於審判外之言詞或書面陳述，除法律有規定
    者外，不得作為證據，刑事訴訟法第159條第1項定有明文。
    查本件證人林吳池於警詢之供述，雖屬被告以外之人於審判
    外之陳述，惟被告4人於本院調查證據時，已知有同法第159
    條第1項不得為證據之情形，而未於言詞辯論終結前聲明異
    議，依同法第159條之5第2項之規定，視為有同條第1項之同
    意，本院審酌上開證人之言詞陳述作成時之情況，認為適當
    ，爰依同法第159條之5第1項之規定認有證據能力，合先敘
    明。
貳、實體部分：
一、訊據被告丁○○、乙○○對於上揭犯罪事實均坦認不諱，訊
    據被告甲○○、丙○○則坦認有於上揭時間、地點共同搬運
    扁柏等情不諱，惟均矢口否認有何竊盜之犯行，均辯稱：只
    知道要上山搬東西，不知道是犯罪云云。經查，上開犯罪事
    實，業據被害人林吳池於警詢時指述甚詳，並有太平山事業
    區第98林班地段盜取扁柏現場位置圖、遭竊贓木數量明細表
    、材積及總售價計算表、地秤證明單、林產處分生產費用查
    定明細表、現場照片、森林被害報告書、羅東林管處太平山
    工作站取締盜伐竊取會勘記錄、贓物認領保管單在卷可稽，
    而本件遭竊取之扁柏之被害積材共計0.10立方公尺，被害山
    價為2,590元一節，亦有森林主產物被害山價查定書可佐，
    核均與被告丁○○、乙○○前開任意性自白之事實相符，自
    堪信為真實。至被告甲○○、丙○○雖否認知悉前往搬運木
    頭云云，然依證人即共同被告丁○○於偵查中證述：「找乙○○、甲○○，乙○○又再找丙○○一起上山」等語（見偵
    查卷第10頁筆錄），及證人即共同被告乙○○於偵查中證述
    ：「是丁○○要請我幫忙搬，說我那麼瘦是否搬得動木頭，
    叫我再找一個，我就找丙○○一起搬」等語明確（見偵查卷
    第14頁筆錄），故可知被告丁○○於邀被告乙○○、甲○○
    、丙○○一同前往山上時，即已告知要共同前往搬運木材，
    且係因怕被告乙○○體瘦無法搬運，始再由被告乙○○邀被
    告丙○○一同前往，故被告甲○○、丙○○辯稱事前不知要
    共同前往搬運木頭云云，顯係無據。況該遭竊之木材係放置
    於太平山事業區第98林班地段之太平山宜專1線道路15.1公
    里處之山上，被告甲○○、丙○○縱使於出發前不知係要共
    同為竊盜行為，然於到達現場時，即可明確得知該置放於山
    中之木材顯非被告丁○○所得支配搬運之物，然被告甲○○
    、丙○○仍共同搬運上開木材至車上隨即共同離開現場，更
    可徵被告甲○○、丙○○顯已有與被告丁○○、乙○○共同
    為竊盜犯行之犯意聯絡及行為分擔無誤，故被告甲○○、丙○○上開辯解，均屬無據。綜上所述，本件事證明確，被告
    4人竊盜之犯行均堪以認定，均應依法論科。
二、按森林係指林地及其群生竹、木之總稱。而所謂森林主產物
    ，依國有林林產物處分規則第3條第1款之規定，係指生立、
    枯損、倒伏之竹木及餘留之根株、殘材而言。是森林主產物
    ，並不以附著於其生長之土地，仍為森林構成部分者為限，
    尚包括已與其所生長之土地分離，而留在林地之倒伏竹、木
    、餘留殘材等，至其與所生長土地分離之原因，究係出於自
    然力或人為所造成，均非所問，縱令係他人盜伐而仍在森林
    內，既未遭搬離現場，自仍在管理機關之管領力支配下，如
    予竊取，仍為竊取森林主產物（參見最高法院92年第17次刑
    事庭會議決議），故核被告所為，均係犯森林法第52條第4
    款、第6款之結夥2人以上、為搬運贓物，使用車輛竊取森林
    主產物罪。被告4人就上揭犯行，有犯意聯絡及行為分擔，
    均為共同正犯。查被告丙○○前因犯竊盜案件，經本院以94
    年度易緝字第2號判決有期徒刑10月確定，於95年2月8日縮
    刑期滿執行完畢，有卷附臺灣高等法院被告前案紀錄表可按
    ，其受有期徒刑之執行完畢後5年內，故意再犯本件有期徒
    刑以上之罪，為累犯，依法加重其刑。再參酌被告4人竊取
    森林主產物，其竊得之材積非大，被害山價亦非甚鉅，而被
    告丁○○因一時心生貪念始而邀同其餘被告上山竊取，且被
    告乙○○、甲○○、丙○○共同前往竊取，並未因此而得有
    利益，其等4人所為竊盜之行為對於他人及國家社會侵害之
    程度尚非屬十分重大等一切情狀，認被告竊取森林主產物之
    犯罪情節與森林法第52條第1項6月以上5年以下有期徒刑之
    法定本刑相較，縱對之科以最低度法定刑均猶嫌過重，依一
    般國民生活經驗法則，實屬情輕法重，當足引起一般人之同
    情，是本院認為被告竊取森林主產物之所為，均顯有堪資憫
    恕之處，爰均依刑法第59條之規定減輕其刑，並就被告丙○○之部分依法先加後減之。爰審酌被告之素行、智識程度，
    犯罪之動機、目的、手段及竊取森林主產物，對於森林保育
    與國家財產侵害之程度與所竊取之森林主產物數量、價值，
    及其犯後態度等一切情狀，分別量處如主文所示之刑，並均
    諭知易科罰金之折算標準，且均併科處贓額2倍之罰金即5,1
    80元，並均諭知罰金如易服勞役之折算標準。
據上論斷，應依刑事訴訟法第299條第1項前段，森林法第52條第
1項第4款、第6款，刑法第11條前段、第28條、第47條第1項、第
59條、第41條第1項前段、第42條第3項，判決如主文。
本案經檢察官張立言到庭執行職務
中    華    民    國    99    年    7     月    14    日
                  刑事第三庭  審判長法  官  黃永勝
                                    法  官  陳映佐
                                    法  官  鄭貽馨
以上正本證明與原本無異。
如不服本判決應於收受送達後十日內向本院提出上訴書狀，並應
敘述具體理由；其未敘述上述理由者，應於上訴期間屆滿後二十
日內向本院補提理由書(均須按他造當事人之人數附繕本)「切勿
逕送上級法院」。
                                    書記官  高雪琴
中    華    民    國    99    年    7     月    14    日
附錄本案論罪科刑法條全文：
森林法第52條第1項第4款、第6款
竊取森林主、副產物而有左列情形之一者，處6月以上5年以下有
期徒刑，併科贓額2倍以上5倍以下罰金：
四、結夥二人以上或僱使他人犯之者。
六、為搬運贓物，使用牲口、船舶、車輛，或有搬運造材之設備
    者。

司法院資訊處製作；財團法人民間司法改革基金會備份。
